臺灣高等法院刑事判決　　　　　　　　　　　　　九十一年度上易字第二八六號
　　上　訴　人
　　即　被　告　丙○○　男三十.
右上訴人因傷害案件，不服臺灣宜蘭地方法九十一年度易字第三四二號，中華民國九
十一年九月六日第一審判決（起訴案號：臺灣宜蘭地方法院檢察署九十一年度偵字第
一五四四號），提起上訴，本院判決如左：
    主  文
原判決撤銷。
丙○○連續傷害人之身體，處拘役肆拾日，如易科罰金以參佰元折算壹日。
菜刀壹把沒收。
    事  實
一、丙○○與甲○○係夫妻關係，並與甲○○之母乙○○均屬家庭暴力防治法第三條
    所定之家庭成員關係。民國九十一年五月十二日下午五時四十分許，丙○○返回
    宜蘭縣冬山鄉○○路○段二五五號住處，呼叫岳母乙○○「過來」，其妻甲○○
    見狀即對之詢稱：「為何口氣不好，有何事情？」等語，丙○○遂心生不滿，乃
    基於普通傷害之概括犯意，連續先對甲○○之身體拳打腳踢，又至屋外用手抓住
    乙○○之手臂，違背乙○○之意願，強行將之拖進屋內廚房，使乙○○行無義務
    之事，再對乙○○之身體拳打腳踢；又丙○○取出廚房內其所有之菜刀一把，以
    刀背分別拍打乙○○、甲○○臉頰，再抓住甲○○之頭髮撞擊牆壁，致乙○○受
    有頭部外傷、雙膝挫傷、右上肢挫傷等傷害，甲○○則受有頭部外傷及多處挫傷
    等傷害，嗣經丙○○及甲○○之女陳可欣報警處理，丙○○始罷手。
二、案經告訴人甲○○、乙○○訴由宜蘭縣警察局羅東分局報告台灣宜蘭地方法院檢
    察署檢察官偵查起訴。
    理  由
一、訊之被告丙○○矢口否認有何傷害及妨害自由犯行，辯稱：伊回家看到甲○○拿
    水果刀教小孩作事，伊看到就罵她，她拿刀跟伊揮，伊拿掃帚把刀子打掉，伊要
    走，她不讓伊走，就拉拉扯扯，伊岳母進來拉伊，伊有推她們，伊雖有拿菜刀，
    但是讓自己受傷，阻止她們亂，沒有拿菜刀拍打他們的臉云云。經查：右揭犯罪
    事實，業據告訴人甲○○、乙○○迭於警訊、偵查、原審指訴綦詳，核與證人即
    被告與告訴人甲○○之女兒陳可欣、陳奕萍二人於警訊、原審、本院調查中證述
    之情節（參見警訊卷第七至八頁、原審卷第十七至十八頁、本院卷第三○至三一
    頁）大致相符，並有財團法人羅許基金會羅東博愛醫院診斷證明書二紙附卷（參
    見警訊卷第九至十頁）可參，應甚明確，況被告亦不否認有與甲○○、乙○○爭
    吵、拉扯，甚至還拿出菜刀等情。從而，本件被告前揭所辯均不足採，其犯行明
    確，應依法論科。
二、核被告所為，係犯刑法第二百七十七條第一項之普通傷害罪、刑法第三百零四條
    之強制罪，均屬家庭暴力防治法第二條第二項之家庭暴力罪。而被告二次對告訴
    人乙○○、甲○○之傷害行為，時間緊接，犯罪構成要件相同，顯係基於概括犯
    意為之，為連續犯，應依法加重其刑。而被告所犯強制罪與連續傷害罪有方法結
    果之牽連關係，應從一重之連續普通傷害罪處斷。公訴人雖未就被告對於告訴人
    乙○○強暴拖行之強制部分提起公訴，惟此部分與本件起訴之普通傷害部分有牽
    連犯之裁判上一罪關係，應為起訴效力所及，本院自得併為審理。
三、原審認被告罪證明確，而予以論罪科刑，固非無見。惟被告對於二個不同身體法
    益之告訴人甲○○、乙○○多次傷害之行為中，就每一個告訴人本身之數次毆打
    之動作，固認為屬一行為，但對於二個告訴人分別所受之毆打動作而言，則應為
    二個傷害之行為，自甚明確，詎原審認被告同時分別對於甲○○、乙○○多次毆
    打行為，僅係出於同一傷害犯意下所為之接續行為，為單純一罪，顯有未當；又
    原審既認定被告有將告訴人乙○○自屋外拖進屋內，卻未認定被告構成刑法第三
    百零四條強制罪，亦有未當；再原審說明被告所使用之菜刀，係屬家庭所使用之
    物，並非專屬被告所有之物，而未宣告沒收，惟被告既為一家之主，並於本院調
    查中供承其家中之生活費均為伊所支出，是該菜刀既為家用，當認為其所有，從
    而，原審此部分認定，亦有未合。被告仍執前詞否認犯罪，並主張：伊只是一個
    工人，因原判決四十日之拘役，不但助長告訴人二人之權勢，而且伊全家生活費
    無法支撐，本件只是單純之吵架事件，沒有動手，只是推擠，也沒有傷害云云，
    提起上訴，為無理由，惟原審既有如上可議之處，自應由本院將原判決撤銷改判
    。爰審酌被告因細故而生傷害、妨害自由之犯罪動機、所採行之手段粗暴、被告
    與告訴人間之婚姻及姻親關係、對告訴人二人所造成之傷害及犯罪後未取得告訴
    人之原諒等一切情狀，量處如主文第二項所示之刑，並諭知易科罰金之折算標準
    。又前述菜刀一把，為被告所有供本件傷害犯罪所用之物，業為被告於本院調查
    中供承明確，雖未扣案，但不能證明已然滅失，應予宣告沒收。
據上論斷，應依刑事訴訟法第三百六十九條第一項前段、第三百六十四條、第二百九
十九條第一項前段，刑法第五十六條、第二百七十七條第一項、第三百零四條、第五
十五條、第四十一條第一項前段、第三十八條第一項第二款，罰金罰鍰提高標準條例
第一條前段、第二條，判決如主文。
本案經檢察官劉家芳到庭執行職務。
中      華      民      國    九十一    年     十二     月     十八     日
                              臺灣高等法院刑事第二十三庭
                                  審判長法  官  宋      祺
                                        法  官  陳  坤  地
                                        法  官  雷  雯  華
右正本證明與原本無異。
不得上訴。
                                        書記官  陳  思  云
中      華      民      國    九十一    年     十二     月     十九     日
附錄：本案論罪科刑法條全文
刑法第二百七十七條第一項
傷害人之身體或健康者，處三年以下有期徒刑、拘役或一千元以下罰金。
刑法第三百零四條
以強暴、脅迫使人行無義務之事或妨害人行使權利者，處三年以下有期徒
刑、拘役或三百元以下罰金。
前項之未遂犯罰之。
